最高法院刑事判決　　　　　　　　　　　　　　　九十三年度台上字第四八二八號
　　上　訴　人　乙○○
　　選任辯護人　廖年盛律師
　　上　訴　人　甲○○
右上訴人等因違反著作權法案件，不服台灣高等法院中華民國九十二年十一月二十日
第二審判決︵九十一年度上訴字第七五七號，起訴案號：台灣板橋地方法院檢察署八
十八年度偵字第二○六八、八七一一、八七一二、八七一四、八七一五、一四四一四
、一四四二六、一六七九四號︶，提起上訴，本院判決如左：
    主  文
原判決關於乙○○、甲○○部分撤銷，發回台灣高等法院。
    理  由
本件原判決撤銷第一審關於上訴人乙○○、甲○○部分之判決，改判仍依想像競合犯
從一重論處上訴人等共同以犯意圖銷售而擅自以重製之方法侵害他人之著作財產權為
常業罪刑，固非無見。
惟查：一、有罪判決書所記載之犯罪事實，為論罪科刑適用法律之基礎，故凡於適用
法律有關之重要事項，必須詳加認定，明確記載，然後於理由內敘明犯罪事實所憑之
證據及認定之理由，始足為適用法律之依據。原判決事實認定，除乙○○於民國︵下
同︶八十八年一月十三日接獲甲○○仿冒遊戲光碟片、色情光碟片之訂單，經交由台
北地區某廠房代為生產完成後，而於同年一月十五日分別在台北縣汐止鎮○○路○段
萬通銀行附近、桃園市○○○街十六號十五樓之八甲○○住處、乙○○之車上、甲○
○車上、台北縣淡水鎮○○街一三四號十樓乙○○住處、強訊公司汐止廠房內、台北
縣三重市○○路○段六○九巷十號Ｂ一之Ｐ十五室等處查獲如其附表二、三、四所示
盜版光碟片、色情光碟片、盜拷用母片及出貨單等物外，乙○○、甲○○二人自八十
七年十一月間某日起，即有與不詳姓名成年人基於重製日商西雅企業有限公司︵下稱
西雅公司︶及日商新力電腦娛樂股份有限公司︵下稱新力公司︶之享有商標專用權、
著作權之遊戲光碟，及有礙社會風化之色情光碟，予以出售牟利之事實等情。依其理
由之論斷，無非以後開部分之事實，亦有西雅公司告訴代理人高烊輝律師之指訴，乙
○○、甲○○二人於法務部調查局人員之偵訊及檢察官訊問時之供述，並有上述附表
二、三、四所示扣押物等可資佐證，為其認定之論據；然上訴人等自八十七年十一月
間起迄於查獲前，曾重製何項屬於新力公司或西雅公司享有商標專用權、著作權之遊
戲光碟，及製造何項色情光碟，而予以出售？其重製或製造光碟片之名稱、數量為何
？上述附表所載之查獲物品，其中之盜版及色情光碟片何者屬上訴人等於查獲前之八
十七年十一月間起所製造，其餘物品何以亦屬該時期供犯罪所用，而得為該部分事實
之證明？俱欠詳明。原審未進一步查究，並翔實審認記載，敘明其所憑認定之依據及
理由，以證明告訴人所訴實在，及上訴人等之自白與事實相符，自嫌調查職責未盡及
理由欠備。二、上訴人等行為後，商標法已於九十二年五月二十八日修正公布，並依
同法第九十四條之規定「本法自公布日起六個月後施行。」其修正後第八十一條係規
定「未得商標權人或團體商標權人同意，有左列情形之一者，處……。」此與修正前
同法第六十二條所定「意圖欺騙他人，有左列情事之一者，處……。」之構成要件內
容並非盡相同，要非僅條次變更而已。原判決以上訴人等所重製新力公司、西雅公司
之遊戲光碟，透過遊戲主機在電視螢幕上會顯示相同於新力公司享有商標專用權之「
ＰＳ設計圖」及西雅公司享有商標專用權之「ＳＥＧＡ」商標圖案，行為後商標法業
經修正公布施行，比較其新舊法，關於刑罰之規定僅條次變更，刑度不變，而認應適
用新法即修正後商標法第八十一條第一款論處等情，並未就商標法第八十一條修正前
後關於侵害他人商標專用權規定構成要件之不同，敘明何者較為有利於上訴人等，竟
以商標法之此次修正，關於刑罰部分僅條次變更而已，逕認應適用新法，自難認允洽
。三、「被告以外之人於審判外之言詞或書面陳述，除法律有規定外，不得作為證據
。」、「被告以外之人於偵查中向檢察官所為之陳述，除顯有不可信之情況者外，得
為證據。」、「被告以外之人於檢察事務官、司法警察官或司法警察調查中所為之陳
述，與審判中不符時，其先前之陳述具有較可信之特別情況，且為證明犯罪事實存否
所必要者，得為證據。」九十二年二月六日修正公布，同年九月一日施行之刑事訴訟
法第一百五十九條第一項、第一百五十九條之一第二項、第一百五十九條之二分別定
有明文。原判決就證人鍾豐隆、吳承育於法務部調查局調查人員偵訊時及檢察官偵查
中所為之供述，併採為論罪之依據，未遑說明該原屬被告以外之人於審判外之陳述，
何以合於傳聞法則之例外而得採為證據之法律上理由，亦嫌理由欠備。以上或為上訴
意旨所指摘，或為本院得依職權調查之事項，應認原判決關於上訴人乙○○、甲○○
部分均有撤銷發回更審之原因。原判決關於不另諭知上訴人等無罪部分，既經檢察官
起訴書指明與前開論罪部分有裁判上一罪關係，依審判不可分原則，應一併撤銷發回
，附予說明。
據上論結，應依刑事訴訟法第三百九十七條、第四百零一條，判決如主文。
中　　　華　　　民　　　國　　九十三　　年　　　九　　　月　　 十六 　　日
                              最高法院刑事第十庭
                                  審判長法官  呂　潮　澤
                                        法官  吳　昆　仁
                                        法官  孫　增　同
                                        法官  魏　新　和
                                        法官  林　秀　夫
      右正本證明與原本無異
                                              書  記  官
中　　　華　　　民　　　國　　九十三　　年　　　九　　　月　　 二十 　　日
                                                                        Ｅ
